【裁判字號】    97,消債更,734
【裁判日期】    970827
【裁判案由】    聲請更生程序
【裁判全文】
臺灣高雄地方法院民事裁定           97年度消債更字第734號
聲  請  人
即  債務人  乙○○
上列當事人因消費者債務清理事件聲請更生，本院裁定如下：
    主  文
聲請駁回。
聲請費用由聲請人負擔。
    理  由
一、聲請意旨略以：聲請人即債務人因積欠台灣新光銀行、萬泰
    商業銀行、台新銀行、高雄銀行、國泰世華銀行、荷蘭銀行
    、聯邦銀行、遠東銀行、中國信託銀行、友邦信用卡公司共
    新臺幣（下同）2,294,527 元，因而於民國95年8 月17日，
    與最大債權銀行即台新銀行達成分期還款協議，同意自95年
    9 月起，分120 期，利率3.88% ，每月繳納23,100元方式償
    還。惟聲請人每月收入41,148元，因聲請人需扶養2 名子女
    及自身之生活費用，合計需32,119元，故還款協議所定條件
    ，已超出聲請人之能力範圍，以致無法履行，爰聲請准予裁
    定更生等語。
二、按「聲請更生或清算不合程式或不備其他要件者，法院應以
    裁定駁回之」、「債務人與金融機構協商成立者，不得聲請
    更生或清算。但因不可歸責於己之事由，致履行顯有重大困
    難者，不在此限」、「本條例施行前，債務人依金融主管機
    關協調成立之中華民國銀行公會會員辦理消費金融案件無擔
    保債務協商機制與金融機構成立之協商，準用前項之規定」
    ，消費者債務清理條例第8 條前段、第151 條第5 項、第6
    項分別定有明文。是債務清償方案成立後，應由債務人按其
    條件履行，如因事後發生情事變更，在清償期間收入或收益
    不如預期，致該方案履行困難甚或履行不能，因不可歸責於
    己，始能准許債務人聲請更生或清算，以避免債務人任意毀
    諾已成立之協商，濫用更生或清算之裁判上債務清理程序。
    從而，所謂「不可歸責於己之事由」，應係指客觀上聲請人
    之支出增多，或收入、收益減少，非其成立協商時所能預期
    ，諸如物價上漲而成本增加、家屬患病等以致支出增加，或
    因病無法工作、僱佣之公司倒閉或裁員、失業、減薪等以致
    收入減少等情形，始足當之。
三、經查：聲請人因積欠台灣新光銀行、萬泰商業銀行、台新銀
    行、高雄銀行、國泰世華銀行、荷蘭銀行、聯邦銀行、遠東
    銀行、中國信託銀行、友邦信用卡公司共2,294,527 元，因
    而於95年8 月17日，與最大債權銀行即台新銀行達成分期還
    款協議，同意自95年9 月起，分120 期，利率3.88% ，每月
    繳納23,100元方式償還一節，有債權人清冊、協議書、無擔
    保債務還款計畫各1 份附卷可稽（見本院卷第5 至6 頁、第
    8至10頁），堪予認定。
四、次查：聲請人於95年度之工作收入為493,775 元，換算每月
    薪資為41,148元（計算式＝493,775 元÷12個月），有聲請
    人95年度綜合所得稅各類所得資料清單1 份在卷可稽（見本
    院卷第19頁），聲請人亦不爭執其每月薪資為41,148元（見
    本院卷第3 頁），依內政部社會司所頒訂之97年最低生活費
    ，臺灣省每人每月為9,829 元，聲請人之工作收入扣除其生
    活必要費用後，尚餘31,319元（計算式＝41,148元－9,82 9
    元），足認聲請人依還款協議履行每月23,100元，並無任何
    之困難。另聲請人與配偶甲○○固育有兩名子女，惟甲○○
    有7 筆土地與房屋，財產價值高達4,958,160 元，此有戶籍
    謄本、財產歸屬資料清單、稅務電子閘門財產所得調件明細
    表各1 份在卷可佐（見本院卷第33至34頁、第84頁、第124
    至127 頁），是以聲請人負擔龐大債務，而其配偶甲○○經
    濟狀況甚佳，有關扶養兩名子女之費用，自難列為聲請人之
    生活必要費用。至於聲請人主張生活必要費用逾9,829 元部
    分，因聲請人無法控制自身生活消費慾望，以致身陷經濟困
    境，有關其生活必要費用，應以簡樸生活之程度認定之，不
    應考量聲請人個人習慣，故本院認有關聲請人之生活必要費
    用應依內政部社會司所頒訂最低生活費標準定之。此外，聲
    請人並未釋明其收入於協商成立後，因不可預料之情事而大
    幅減少，或其家庭費用於協商成立後，有不可預料之原因而
    增加事，從而，聲請人主張其因不可歸責於己之事由，以致
    履行協商成立之還款協議，顯有重大困難一節，難認有理由
    。從而，本件更生之聲請，於法未合，自應由本院裁定駁回
    。
五、依消費者債務清理條例第11條第1 項、第8 條前段，裁定如
    主文。
中    華    民    國    97    年    8     月    27    日
                  民事第四庭  法  官  高增泓
上為正本係照原本作成。
如不服本裁定，應於裁定送達後10日內，以書狀向本院提出抗告
，並繳納抗告費新臺幣1,000元。
中    華    民    國    97    年    8     月    27    日
                              書記官  王芷鈴


司法院資訊處製作；財團法人民間司法改革基金會備份。
